臺灣板橋地方法院刑事判決　　　　　　　100年度訴字第376號
公　訴　人　臺灣板橋地方法院檢察署檢察官
被　　　告　陳定澤
上列被告因家暴妨害自由等案件，經檢察官提起公訴（100 年度
偵字第1042號），本院判決如下：
    主  文
陳定澤私行拘禁，處有期徒刑肆月，如易科罰金，以新臺幣壹仟
元折算壹日；扣案童軍繩壹條及透明膠帶壹捲均沒收。又以強暴
使人行無義務之事，處有期徒刑貳月，如易科罰金，以新臺幣壹
仟元折算壹日；扣案剪刀壹把沒收。又傷害人之身體，處有期徒
刑貳月，如易科罰金，以新臺幣壹仟元折算壹日。應執行有期徒
刑陸月，如易科罰金，以新臺幣壹仟元折算壹日；扣案童軍繩壹
條、透明膠帶壹捲及剪刀壹把均沒收。
    事  實
一、陳定澤與曹瓊花前係同居男女朋友，2 人間具有家庭暴力防
    治法第3 條第2 款之家庭成員關係。陳定澤於民國99年11月
    19日傍晚5 時許，因不滿曹瓊花接獲不明行動電話及欲外出
    工作，而與曹瓊花發生口角爭執，陳定澤竟基於剝奪他人行
    動自由之犯意，在其2 人當時位於臺北縣新莊市（已改制為
    新北市新莊區○○○路○ 段157 號7 樓之住處內，先以童軍
    繩綑綁曹瓊花之四肢，再以透明膠帶摀住曹瓊花之眼睛、嘴
    巴、鼻子、脖子等處，嗣見曹瓊花流鼻血，始將摀住曹瓊花
    嘴巴及鼻子部位之膠帶剪開，而以此方式將曹瓊花私行拘禁
    於該址住處，並致曹瓊花受有頸部紅腫及四肢多處瘀傷紅腫
    之傷害。陳定澤另分別基於以強暴使人行無義務之事及傷害
    之犯意，持剪刀剪掉曹瓊花之頭髮，以此強暴手段使曹瓊花
    行無義務之事；並徒手毆打曹瓊花臉部及頭部，致曹瓊花受
    有臉部、頭皮瘀腫挫傷等傷害。嗣陳定澤外出，於同日晚間
    7 時許返回上開住處，始將曹瓊花鬆綁，惟仍承前妨害自由
    之犯意，將上址住處之鐵門自外反鎖後外出購物，而將曹瓊
    花反鎖於上址內，繼續以此方式剝奪曹瓊花之行動自由。經
    曹瓊花向鄰居呼救，請鄰居通知警衛報警到場處理，曹瓊花
    始行獲救，警方並於現場扣得陳定澤供本案犯罪所用之童軍
    繩1 條、透明膠帶1 捲及剪刀1 把。
二、案經曹瓊花訴由臺北縣（現改制為新北市）政府警察局新莊
    分局移送臺灣板橋地方法院檢察署檢察官偵查起訴。
    理  由
一、前揭犯罪事實，業經被告陳定澤於警詢、偵查及本院審理中
    自白不諱，復經證人即告訴人曹瓊花於警詢及偵查中指述綦
    詳，復有現場照片7 張及行政院衛生署臺北醫院受理家庭暴
    力事件驗傷診斷書1 份附卷足稽，另有被告自承為其所有供
    犯罪所用之童軍繩1 條、透明膠帶1 捲及剪刀1 把扣案可資
    佐證，堪認被告之自白確與事實相符。本件事證明確，被告
    犯行洵堪認定。
二、按家庭暴力防治法所稱家庭暴力，係指家庭成員間實施身體
    或精神上不法侵害之行為；所謂家庭暴力罪，係指家庭成員
    間故意實施家庭暴力行為而成立其他法律所規定之犯罪，家
    庭暴力防治法第2 條第1 款、第2 款分別定有明文。查被告
    與告訴人於案發時為同居之男女朋友，此經其2 人於警詢、
    偵查及本院審理中供述明確，足見2 人間具有家庭暴力防治
    法第3 條第2 款所稱之家庭成員關係。次按刑法第302 條第
    1 項之妨害自由罪，原以強暴、脅迫為構成要件，其因而致
    普通傷害，乃強暴、脅迫當然之結果，固不另論傷害罪；惟
    妨害自由罪並非以傷人為當然之手段，若行為人另具有傷害
    故意，且發生傷害結果，自應成立傷害罪名，最高法院30年
    上字第3701號判例、94年度台上字第4781號判決意旨可資參
    照。本件告訴人所受頸部紅腫及四肢多處瘀傷紅腫之傷害，
    係被告持童軍繩、膠帶將其綑縛所致之傷，乃被告妨害自由
    犯行之當然結果，此部分無庸另行論以傷害罪。惟被告於綑
    綁告訴人後，另基於傷害之犯意，徒手毆打告訴人頭部及臉
    部，並因此致告訴人受有臉部、頭皮瘀腫挫傷等傷害，此部
    分仍應另行構成傷害罪。是核被告所為，係犯刑法第302 條
    第1 項之私行拘禁罪、刑法第304 條第1 項之強制罪及刑法
    第277 條第1 項之傷害罪。本件因屬被告對於家庭成員故意
    實施身體不法侵害之行為，自該當家庭暴力防治法所稱之家
    庭暴力罪；惟因家庭暴力防治法對於家庭暴力罪並無科處刑
    罰之規定，是以僅依刑法上述規定予以論罪科刑即可。被告
    基於單一妨害自由之犯意，於時空密接之情況下，接續以綑
    綁及反鎖鐵門之方式將告訴人拘禁於上址，應僅論以接續犯
    之一罪。被告所犯前開3 罪間，犯意各別，行為互殊，應予
    分論併罰。爰審酌被告之素行、犯罪之動機、目的、手段、
    告訴人所受傷害程度及被告犯罪後坦承犯行之態度等一切情
    狀，分別量處如主文所示之刑，並均諭知易科罰金之折算標
    準，另定其應執行之刑及諭知易科罰金之折算標準，以示懲
    儆。
三、扣案之童軍繩1 條、透明膠帶1 捲及剪刀1 把，係被告所有
    供其為本案犯罪所用之物，業經被告於警詢、偵查及本院審
    理中供陳無訛，核與證人即告訴人於警詢、偵查中之證述一
    致，爰均依刑法第38條第1 項第2 款之規定諭知沒收。
據上論斷，應依刑事訴訟法第273 條之1 第1 項、第299 條第1
項前段，刑法第302 條第1 項、第304 條第1 項、第277 條第1
項、第41條第1 項前段、第51條第5 款、第9 款，刑法施行法第
1 條之1 、第38條第1 項第2 款，判決如主文。
本案經檢察官鄭淑壬到庭執行職務。
中    華    民    國   100    年    5     月    18    日
                  刑事第十九庭  法  官  吳佳穎
以上正本證明與原本無異
如不服本判決應於送達後10日內向本院提出上訴狀
                                書記官  黃炎煌
中    華    民    國   100    年    5     月    19    日
附錄本案論罪科刑法條全文：
中華民國刑法第277條第1項（普通傷害罪）
傷害人之身體或健康者，處 3 年以下有期徒刑、拘役或 1 千元
以下罰金。
中華民國刑法第302條第1項（剝奪他人行動自由罪）
私行拘禁或以其他非法方法，剝奪人之行動自由者，處 5 年以
下有期徒刑、拘役或 3 百元以下罰金。
中華民國刑法第304條第1項（強制罪）
以強暴、脅迫使人行無義務之事或妨害人行使權利者，處 3 年
以下有期徒刑、拘役或 3 百元以下罰金。